【裁判字號】    99,訴,1190
【裁判日期】    990923
【裁判案由】    遺產稅
【裁判全文】
臺北高等行政法院判決
                                      99年度訴字第1190號
                                   99年9 月16日辯論終結
原      告  甲○○
            乙○○
            丙○○
            丁○○
            戊○○
            己○○
            庚○○
被      告  財政部臺灣省北區國稅局
代  表  人  辛○○○○○○住同上
訴訟代理人  壬○○
            子○○
上列當事人間遺產稅事件，原告不服財政部中華民國99年5 月26
日台財訴字第09900106610 號訴願決定（案號：第09900630號）
，提起行政訴訟，本院判決如下：
    主  文
原告之訴駁回。
訴訟費用由原告連帶負擔。
    事實及理由
一、程序事項：
    本件原告起訴後，被告之代表人已由陳文宗變更為邱政茂再
    變更為吳自心，遞由新任代表人具狀聲明承受訴訟，核無不
    合，應予准許。再按「（第1 項）訴狀送達後，原告不得將
    原訴變更或追加他訴。但經被告同意，或行政法院認為適當
    者，不在此限。」行政訴訟法第111 條第1 項定有明文。原
    告被繼承人葉雲如於81年10月9 日死亡，原告甲○○、乙○
    ○、丙○○、丁○○、戊○○、己○○、庚○○等人為其繼
    承人，有戶籍謄本附卷可稽（見本院卷第86-93 頁），原告
    甲○○單獨起訴後，嗣於民國（下同）99年8 月23日具狀追
    加其餘繼承人為原告，經被告同意，合於首揭規定，應予准
    許。本件原告乙○○、丙○○、丁○○、己○○、庚○○經
    受合法通知，未於言詞辯論期日到場，核無行政訴訟法第21
    8 條準用民事訴訟法第386 條各款所列情形，爰併準用民事
    訴訟法第385 條第1 項前段規定，依被告之聲請，由其一造
    辯論而為判決。
二、事實概要：
    原告之父葉雲如於81年10月9 日死亡，原告及其他繼承人於
    82年4 月8 日辦理遺產稅申報，經被告依申報及查得資料，
    核定遺產總額為新臺幣（下同）65,588,400元、遺產淨額56
    ,725,200元，應納稅額18,602,360元。原告不服，申請復查
    ，未獲變更，因未依法提起訴願，案告確定。嗣原告於92年
    11月26日申請退還溢繳被繼承人葉雲如遺產稅，經被告以92
    年12月3 日北區國稅桃縣一字第0921094635號函復略以，原
    告已於84年2 月16日繳清遺產稅，自法定救濟期間經過後已
    逾5 年為由，否准其所請。原告復於98年5 月8 日具文主張
    略以，被告將被繼承人葉雲如所遺桃園縣大園鄉○○○段○
    ○○段6-10、6-21、6-23、6-39地號等4 筆經依法編定為工
    業用，但仍繼續從事農業之農地，課以全額遺產稅，有違司
    法院釋字第566 號解釋意旨為由，申請依修正後稅捐稽徵法
    第28條規定，加計利息退還溢繳遺產稅款；經被告以98年7
    月13日北區國稅審二字第0980016797號函復：「台端主張…
    乙節，經查此爭點業經本局以83年11月28日北區國稅法第83
    039686號復查決定駁回在案，因台端未於法定期限內提起行
    政救濟，本案業告確定。」等語。原告不服，主張略以，應
    將桃園縣大園鄉○○○段○○○段6-10、6-21、6-23、6-39
    及大園鄉○○○段○○○○段100-6 、100-50地號等6筆 土
    地（下稱系爭土地）減半課徵遺產稅，加計利息退還溢繳稅
    款等語，提起訴願，財政部98年11月9 日台財訴字第098005
    25890 號訴願決定：「…顯見訴願人係依98年修正公布之稅
    捐稽徵法第28條第2 項規定申請退還溢繳稅款之意，惟被告
    98年7 月13日北區國稅審二字第0980016797號函復，僅以系
    爭遺產稅已告確定為由，並未審酌訴願人主張之事由是否有
    98年修正公布之稅捐稽徵法第28條第2 項規定之適用，顯有
    未妥…」為由，將98年7 月13日北區國稅審二字第09800167
    97號函撤銷，囑由被告另為處分。案經被告重行審核後，以
    98年12月30日北區國稅審二字第0980015542號函復略以，本
    案無稅捐稽徵法第28條第2 項規定之適用法令錯誤情事為由
    ，否准其所請（下稱原處分）。原告猶表不服，提起訴願，
    亦遭決定駁回，遂向本院提起行政訴訟。
三、本件原告主張：( 原告乙○○、丙○○、丁○○、己○○、
    庚○○經受合法通知，未於言詞辯論期日到場，依其提出之
    書狀主張略以) 司法院釋字第566 號解釋文是司法院為監察
    院調查新竹科學園區徵收用地案與行政院發生農業用地免徵
    遺產稅見解爭議，司法院作成的解釋文和稅捐稽徵法第28條
    修正案，法案明訂如果因為政府機關適用法令錯誤或計算錯
    誤而造成納稅義務人溢繳稅款，可全額退稅也是司法正義的
    實現。
  (一)92年9 月26日司法院大法官會議因洪西侯等5 人暨胡永河等
    遺產稅案，依據下列所示相關既定法條而作成的司法院釋字
    第566 解釋文。
    1.憲法第19、23條。
    2.都市○○○○○○○○段。
    3.土地法第82、83條。
    4.遺產及贈與稅法第17、20條。
    5.農業發展條例第31條。
    6.農業發展條例施行細則第21條。
  (二)原告等人繼承之土地與葉日海擁有之土地均坐落在同一區域
    ，葉日海於98年提出退稅案時亦引用相關之條文，桃園縣政
    府地方稅務局本著便民服務人民依法行事，親派人員實地勘
    查後做出退稅之決議，國家最高稅務單位只憑紙上談兵的都
    市計畫，並無細部計畫，6 筆農地分布3 個地方，是畸零地
    和裡地，而被告未派員實地勘查，以桃園縣政府8018、8019
    號土地使用分區證明和98年6 月5 日府城行字第0980210301
    號函可發照建築。司法院依據既定相關法令做成第566 號解
    釋文低於縣府二紙公文？況且原告多次祈望被告派人實勘未
    果，也提出相關證件與地籍圖做為佐證，被告皆無視原告之
    請求，也未派人親勘，何以相同之訴求，只因承辦單位的不
    同而做不同的解釋和決定，是否時空錯亂或官員作祟？
  (三)財政部訴願決定第3 點所提本案不適用於司法院釋字第566
    解釋文之觀點，原告無法認同，就司法而言，大法官解釋是
    謂當法定條文出現爭議之時，由大法官會議做出統一解釋與
    規範，讓爭議平息亦使人民有所本。本案與司法院釋字第56
    6 解釋文所述之案件為同時同類同案，何以不適用。若就財
    政部訴願決定書所言，每一相同案件皆要聲請大法官解釋，
    豈非勞民傷財徒增大法官的困擾，也非小民所樂見。
  (四)原告從83年起多次上書陳情均遭駁回，直至92年9 月26日司
    法院作出第566 號解釋文公布，原告依法再陳情提出退稅要
    求，但稅捐稽徵法第28條未修正駁回，理由是自繳納之日起
    5 年內申請退稅逾期，申請者不得再行申請，直到98年元月
    稅捐稽徵法第28條修正案通過並公布，方使此案爭議露出一
    線曙光，使民有所本，原告遂於98年5 月8 日再次提出退稅
    案陳情。在多次行政文書往返陳情中，稅務單位皆以似是而
    非，不依司法院解釋文為原則，搪塞一些財政部函釋和縣府
    文件來欺壓良民，而且有判例可循，官員不依法行政，理應
    遵守既定法令和大法官解釋文，原告乃不得已提出本行政訴
    訟。原告訴願及再訴願，第1 次14名審議委員與第2 次12名
    審議委員，其中有10名委員均參加了第1 次及第2 次的審議
    ，何以相同的案件居然可以做出不同的解釋和決議，實令原
    告不解。
  (五)原告何其不幸，順著同時同類案件司法院釋字第566 解釋文
    和稅捐稽徵法第28條修正案，如果依再訴願決定書第4 條後
    段，被繼承人葉雲如遺產稅案即已核課確定，且非據以聲請
    大法官解釋之案件，自無司法院解釋文，該解釋文係竹科徵
    地案胡永河於81年底死亡後辦理繼承，因見解爭議陳情監察
    院做成司法院釋字第566 號解釋文，同時同類同案情為何不
    適用？原告也是中華民國的國民，也可陳情司法院大法官作
    成解釋文，豈非天下大亂？善良百姓何其不幸。官員依法行
    政，原告所訴均依法有據，同時同類同案可查，對維持本案
    件之處分表示不服，作以上之說明及陳述，期望鈞院能作合
    法、合理之處分，退回原告溢繳之遺產稅金並加計利息。
  (六)被告一直未作正面回應，系爭土地變更為非農業使用至今已
    40餘年，仍無細部計劃也無法申請設廠，全部為裡地與畸零
    地且一直從事農耕中，為此所爭農地變更為非農業使用退稅
    案至今已16年，請還原告一個公道。
  (七)綜上所述，原處分及訴願決定均有違誤之處，為此，原告提
    起本件行政訴訟，並聲明求為判決：訴願決定及原處分均撤
    銷。被告應作成退回原告溢繳之遺產稅金並加計利息之行政
    處分。
四、被告則以：
  (一)按「納稅義務人因稅捐稽徵機關適用法令錯誤、計算錯誤或
    其他可歸責於政府機關之錯誤，致溢繳稅款者，稅捐稽徵機
    關應自知有錯誤原因之日起2 年內查明退還，其退還之稅款
    不以5 年內溢繳者為限。」及「前2 項溢繳之稅款，納稅義
    務人以現金繳納者，應自其繳納該項稅款之日起，至填發收
    入退還書或國庫支票之日止，按溢繳之稅額，依繳納稅款之
    日郵政儲金1 年期定期儲金固定利率，按日加計利息，一併
    退還。」為稅捐稽徵法第28條第2 項及第3 項所明定。次按
    「左列各款，應自遺產總額中扣除，免徵遺產稅：一、…五
    、遺產中之農業用地，由繼承人或受遺贈人，繼續經營農業
    生產者，扣除其土地價值之半數。但由能自耕之繼承人1 人
    繼承，繼續經營農業生產者，扣除其土地價值之全數。」、
    「家庭農場之農業用地，其由能自耕之繼承人1 人繼承或承
    受，而繼續經營農業生產者，免徵遺產稅或贈與稅，…」及
    「…家庭農場之農業用地，不包括於繼承或贈與時已依法編
    定為非農業使用者在內」分別為行為時遺產及贈與稅法第17
    條第1 項第5 款、農業發展條例第31條前段及同條例施行細
    則第21條後段所明定。又「農業用地經都市計畫變更為新市
    鎮特定區、住宅區或其他使用分區，在細部計畫尚未完成前
    ，如經都市計畫主管機關認定，仍應依原來之土地使用分區
    別（或用地別）管制而視為農業用地，其於移轉或繼承時，
    仍有土地稅法第39條之2 第1 項及農業發展條例第31條規定
    之適用。（註：適用89年1 月27日以前繼承之案件）」及「
    主旨：89年1 月26日農業發展條例修正公布生效前發生之繼
    承或贈與案件，經依據73年9 月7 日修正發布之農業發展條
    例施行細則第21條後段規定否准免徵遺產稅或贈與稅之案件
    ，於司法院釋字第566 號解釋公布後，請依據本函說明三所
    述原則辦理。說明：三、查司法院釋字第177 號解釋略謂『
    本院依人民聲請所為之解釋，對聲請人據以聲請之案件，亦
    有效力。』又司法院釋字第188 號解釋謂『中央或地方機關
    就其職權上適用同一法律或命令發生見解歧異，本院依其聲
    請所為之統一解釋，除解釋文內另有明定者外，應自公布當
    日起發生效力。各機關處理引起歧見之案件及其同類案件，
    適用是項法令時，亦有其適用。惟引起歧見之該案件，如經
    確定終局裁判，而其適用法令所表示之見解，經本院解釋為
    違背法令之本旨時，是項解釋自得據為再審或非常上訴之理
    由』，準此，73年9 月7 日修正發布之農業發展條例施行細
    則第21條後段規定，應自92年9 月26日司法院釋字第566 號
    解釋作成之日起不再適用，故引起歧見之案件、據以聲請大
    法官解釋之案件及凡於92年9 月26日尚未確定之同類案件，
    均不得再適用上開規定，至其他已核課確定之案件，應不再
    變更。又據以聲請大法官解釋之案件及引起歧見之案件，其
    已經確定終局裁判者，於司法院釋字第566 號解釋作成後，
    應據該解釋提起再審；引起歧見之案件已有行政處分但未經
    確定終局裁判者，由被告依據司法院解釋撤銷原處分及作成
    新處分。」業經財政部83年11月29日台財稅第830625682 號
    及92年12月26日台財稅字第0920457717號函釋在案。
  (二)本件原告於98年5 月8 日具文主張依修正後稅捐稽徵法第28
    條規定，加計利息退還被繼承人葉雲如遺產稅溢繳稅款。經
    被告以98年7 月13日北區國稅審二字第0980016797號函復：
    「台端主張…乙節，經查此爭點業經本局以83年11月28日北
    區國稅法第83039686號復查決定駁回在案，因台端未於法定
    期限內提起行政救濟，本案業告確定。」等語。原告不服，
    主張略以，被告應將被繼承人所遺系爭土地減半課徵遺產稅
    ，加計利息退還溢繳稅款等語，提起訴願，經財政部98年11
    月9 日台財訴字第09800525890 號訴願決定以被告98年7 月
    13日北區國稅審二字第0980016797號函復，僅以系爭遺產稅
    已告確定為由，並未審酌原告主張之事由是否有98年修正公
    布之稅捐稽徵法第28條第2 項規定之適用，顯有未妥為由，
    將98年7 月13日北區國稅審二字第0980016797號函撤銷，囑
    由被告另為處分。案經被告重行審核後，以原處分函復略以
    ，本案無稅捐稽徵法第28條第2 項規定之適用法令錯誤情事
    為由，否准其所請。原告遂再提起訴願，經財政部99年5 月
    26日台財訴字第09900106610 號訴願決定駁回。
  (三)原告起訴意旨略以：被告對於系爭土地未派員實地勘查，逕
    依桃園縣政府8018、8019號土地使用分區證明和98年6 月5
    日城行字第0980210301號函復…可發照建築，認定系爭土地
    即可依變更後之使用，並無管制或無法依變更後使用分區使
    用之土地設限情形，否准依行為時遺產及贈與稅法第17條第
    1 項第5 款之規定自遺產總額扣除，財政部訴願決定書所提
    本案不適用司法院釋字第566 號解釋之觀點，原告無法認同
    云云。
  (四)答辯理由：
    1.納稅義務人因稅捐稽徵機關適用法令錯誤、計算錯誤或其
      他可歸責於政府機關之錯誤，致有溢繳稅款時，得申請退
      還，首揭稅捐稽徵法第28條第2 項規定甚明。本件原告係
      以系爭土地遺產稅之核課有違司法院釋字第566 號解釋意
      旨為由，申請退還溢繳遺產稅款，其應審究者為系爭土地
      遺產稅之核課有無適用法令錯誤情事。
    2.查被繼承人葉雲如於81年10月9 日死亡，原告及其他繼承
      人於82年4 月8 日辦理遺產稅申報；依行為時農業發展條
      例第31條前段規定：「家庭農場之農業用地，其由能自耕
      之繼承人1 人繼承或承受，而繼續經營農業生產者，免徵
      遺產稅或贈與稅，…」及同條例施行細則第21條後段規定
      ：「…家庭農場之農業用地，不包括於繼承或贈與時已依
      法編定為非農業使用者在內」，繼承時農業用地業經依法
      編定為非農業使用者，即無免徵遺產稅之適用。本件系爭
      土地於被繼承人葉雲如死亡前，業經編定為工業區用地，
      有土地登記簿及桃園縣政府82年4 月23日桃縣工都字第80
      18、8019號土地使用分區證明書可稽，亦為原告所不爭，
      從而被告以系爭土地經編定為工業區，依行為時農業發展
      條例施行細則第21條後段規定及財政部73年11月8 日台財
      稅第62717 號函釋意旨，即不得適用行為時農業發展條例
      第31條及遺產及贈與稅法第17條規定免徵遺產稅，乃否准
      扣除系爭土地價值之半數，於法自無不合。並無適用法令
      錯誤之情事。
    3.原告雖執司法院釋字第566 號解釋，訴稱系爭土地應減半
      課徵遺產稅云云，申請退還溢繳稅款，惟查原告就被繼承
      人葉雲如遺產稅案不服，主張略以，遺產中坐落桃園縣大
      園鄉○○○段○○○○段6-10地號等11筆土地，全部依都
      市計畫為工業區，惟仍作農業用地使用，依遺產及贈與稅
      法第17條第1 項第5 款規定，免徵遺產稅云云，經被告以
      83年11月28日北區國稅法第83039686號復查決定駁回在案
      ，嗣原告未提起訴願，案告確定。依首揭財政部92年12月
      26日台財稅字第0920457717號函釋「…73年9 月7 日修正
      發布之農業發展條例施行細則第21條後段規定，應自92年
      9 月26日司法院釋字第566 號解釋作成之日起不再適用，
      故引起歧見之案件、據以聲請大法官解釋之案件及凡於92
      年9 月26日尚未確定之同類案件，均不得再適用上開規定
      ，至其他已核課確定之案件，應不再變更。…」意旨，被
      繼承人葉雲如遺產稅案既已核課確定，且非據以聲請大法
      官解釋之案件，自無司法院釋字第566 號解釋之適用，應
      不再變更。
    4.綜上，系爭土地之遺產稅係依行為時有效法令所為之核課
      處分，並無適用法令錯誤情事，未符稅捐稽徵法第28條第
      2 項規定之要件，本案核課並無違誤。
  (五)綜上論述，原處分及訴願決定並無違誤等語，資為抗辯。並
    聲明求為判決駁回原告之訴、訴訟費用由原告負擔。
五、上開事實概要欄所述之事實，除後列之爭點事項外，其餘為
    兩造所不爭執，並有原處分書、被告83年11月北區國稅法第
    83039686號復查決定、桃園縣政府地方稅務局98年3 月13日
    桃稅土字第0970148230號函、相關地籍圖謄本、被告83年12
    月22日遺產稅核定通知書、被告遺產稅復查決定應退補稅額
    更正註銷單、被告所屬桃園縣分局92年12月3 日北區國稅桃
    縣一字第0921094635號函、原告98年5 月8 日陳情書、被告
    98年7 月13日北區國稅審二字第0980016797號函、原告98年
    8 月6 日復查申請書、被告98年8 月18日北區國稅審二字第
    0980017133號函、桃園縣政府98年6 月5 日府城行字第0980
    210301號函、臺灣省桃園縣土地登記簿、桃園縣蘆竹地政事
    務所地價證明書、臺灣省桃園縣政府工務局簡便行文表、原
    告99年1 月7 日訴願書等件分別附原處分卷、訴願卷及本院
    卷可稽，為可確認之事實。
六、歸納兩造上述之主張，本件爭執之重點在於：本件原告以系
    爭土地遺產稅之核課有違司法院釋字第566 號解釋意旨為由
    ，依稅捐稽徵法第28條第2 項規定，向被告申請退還溢繳遺
    產稅款，被告認系爭土地遺產稅之核課並無適用法令錯誤，
    否准所請，是否適法?本院判斷如下：
  (一)按「納稅義務人因稅捐稽徵機關適用法令錯誤、計算錯誤或
    其他可歸責於政府機關之錯誤，致溢繳稅款者，稅捐稽徵機
    關應自知有錯誤原因之日起2 年內查明退還，其退還之稅款
    不以5 年內溢繳者為限。」及「前2 項溢繳之稅款，納稅義
    務人以現金繳納者，應自其繳納該項稅款之日起，至填發收
    入退還書或國庫支票之日止，按溢繳之稅額，依繳納稅款之
    日郵政儲金1 年期定期儲金固定利率，按日加計利息，一併
    退還。」為稅捐稽徵法第28條第2 項及第3 項所明定。
  (二)次按「左列各款，應自遺產總額中扣除，免徵遺產稅：一、
    …五、遺產中之農業用地，由繼承人或受遺贈人，繼續經營
    農業生產者，扣除其土地價值之半數。但由能自耕之繼承人
    1 人繼承，繼續經營農業生產者，扣除其土地價值之全數。
    」、「家庭農場之農業用地，其由能自耕之繼承人1 人繼承
    或承受，而繼續經營農業生產者，免徵遺產稅或贈與稅，…
    」及「…家庭農場之農業用地，不包括於繼承或贈與時已依
    法編定為非農業使用者在內」分別為行為時遺產及贈與稅法
    第17條第1 項第5 款、農業發展條例第31條前段及同條例施
    行細則第21條後段所明定。又「農業用地經都市計畫變更為
    新市鎮特定區、住宅區或其他使用分區，在細部計畫尚未完
    成前，如經都市計畫主管機關認定，仍應依原來之土地使用
    分區別（或用地別）管制而視為農業用地，其於移轉或繼承
    時，仍有土地稅法第39條之2 第1 項及農業發展條例第31條
    規定之適用。（註：適用89年1 月27日以前繼承之案件）」
    及「主旨：89年1 月26日農業發展條例修正公布生效前發生
    之繼承或贈與案件，經依據73年9 月7 日修正發布之農業發
    展條例施行細則第21條後段規定否准免徵遺產稅或贈與稅之
    案件，於司法院釋字第566 號解釋公布後，請依據本函說明
    三所述原則辦理。說明：三、查司法院釋字第177 號解釋略
    謂『本院依人民聲請所為之解釋，對聲請人據以聲請之案件
    ，亦有效力。』又司法院釋字第188 號解釋謂『中央或地方
    機關就其職權上適用同一法律或命令發生見解歧異，本院依
    其聲請所為之統一解釋，除解釋文內另有明定者外，應自公
    布當日起發生效力。各機關處理引起歧見之案件及其同類案
    件，適用是項法令時，亦有其適用。惟引起歧見之該案件，
    如經確定終局裁判，而其適用法令所表示之見解，經本院解
    釋為違背法令之本旨時，是項解釋自得據為再審或非常上訴
    之理由』，準此，73年9 月7 日修正發布之農業發展條例施
    行細則第21條後段規定，應自92年9 月26日司法院釋字第56
    6 號解釋作成之日起不再適用，故引起歧見之案件、據以聲
    請大法官解釋之案件及凡於92年9 月26日尚未確定之同類案
    件，均不得再適用上開規定，至其他已核課確定之案件，應
    不再變更。又據以聲請大法官解釋之案件及引起歧見之案件
    ，其已經確定終局裁判者，於司法院釋字第566 號解釋作成
    後，應據該解釋提起再審；引起歧見之案件已有行政處分但
    未經確定終局裁判者，由被告依據司法院解釋撤銷原處分及
    作成新處分。」業經財政部83年11月29日台財稅第83062568
    2 號及92年12月26日台財稅字第0920457717號函釋在案。核
    該函釋，乃財政部基於主管權責，就農業發展條例第31條規
    定之適用所為之指示，及闡述司法院釋字第566 號解釋之時
    之效力，合於法律規定，稽徵機關辦理相關案件自得援用。
  (三)揆之司法院釋字第566 號解釋意旨，就行為時農業發展條例
    施行細則第21條後段及財政部73年11月8 日臺財稅第62717
    號函對於「向來作為家庭農場之農業用地，因繼承開始前或
    贈與事實發生前依法編為非農業使用之土地，而於繼承人死
    亡或贈與事實發生後，於其所定使用期限前，仍可繼續為從
    來之農業使用者，亦不適用當時之農業發展條例第31條免徵
    遺產稅或贈與稅」之規定，應不再適用。其解釋理由書中並
    說明「．．上開條例第31條所稱『農業用地』，依同條例第
    3 條第10款規定，指『供農作、森林、養殖、畜牧及與農業
    經營不可分離之農舍、畜禽舍、倉儲設備、曬場、集貨場、
    農路、灌溉、排水及其他農用之土地』，立法者並未限定該
    土地須為經依法編定為一定農牧、農業用途或田、旱地目，
    始為農業用地，惟基於法律適用之整體性，該土地仍須以合
    法供農用者為限，而不包括非法使用在內。又依土地法第83
    條規定，土地經編為某種使用地之土地，於其所定之使用期
    限前，仍得繼續為從來之使用。故土地雖經編為非農業使用
    ，除不得供其他用途之使用外，於所定使用期限前，仍非不
    得繼續為從來之使用，．．」，準此，如繼承之土地，於繼
    承時已依法編為非農業使用之土地，且已可依所編定之使用
    地使用時，縱繼承人未依編定使用，而仍作農業使用，亦不
    得免徵遺產稅。此觀土地法第82條規定「凡編為某種使用地
    之土地，不得供其他用途之使用。．．」、第83條規定「編
    為某種使用地之土地，於其所定之使用期限前，仍得繼續為
    從來之使用」益明。
  (四)本件原告之父葉雲如於81年10月9 日死亡，原告及其他繼承
    人於82年4 月8 日辦理遺產稅申報，經被告核定遺產總額為
    65,588,400元、遺產淨額56,725,200元，應納稅額18,602,3
    60元；原告不服，申請復查，未獲變更，因未繼續提起訴願
    ，乃告確定在案，為原告所不爭，並有案件流程查詢表在卷
    可按( 見本院卷第115 頁) 。原告於92年9 月26日司法院釋
    字第566 號解釋作成後，始於98年5 月8 日援引修正後稅捐
    稽徵法第28條規定，向被告請求退還系爭土地遺產稅，查本
    件遺產稅本稅部份既屬於92年9 月26日司法院釋字第566 號
    解釋作成之前已核課確定之案件，自無追溯適用該號解釋之
    餘地，且本件非據以聲請大法官解釋之案件，是原告主張本
    件應得適用司法院釋字第566 號解釋，有免徵遺產稅之適用
    ，請求退稅，即無可採。
  (五)再查，本件課稅處分合法性如何，應以處分作成時之狀態予
    以觀察。系爭坐落桃園縣大園鄉○○○段○○○段6-10、6-
    21、6-23及大園鄉○○○段○○○○段100-6 、100-50地號
    土地早於67年10月13日已經桃園縣政府變更編定為「工業用
    地」，系爭坐落桃園縣大園鄉○○○段○○○段6-39地號土
    地經桃園縣政府(65)建都字第127043號都市計畫工業區確定
    ，並於67年10月13日經桃園縣政府變更編定為都市土地，有
    土地登記簿可稽( 見原處分卷第16-21 頁) 。另依桃園縣政
    府工務局82年4 月23日桃縣工都字第8018、8019號土地使用
    分區證明書所載，系爭6 筆土地分別為工業區及部分工業區
     (見原處分卷第11-12 頁) 。是系爭6 筆土地於被繼承人葉
    雲如死亡( 即81年10月9 日) 前，業經編定為工業區用地，
    於繼承事實發生時，非屬農業用地，堪以認定。再依桃園縣
    政府98年6 月5 日府城行字第09802103 01 號函復「...說
    明:...二、經查崁腳小段6-10、6-23、6- 21 地號土地屬65
    年1 月5 日公告實施『大園都市計畫』內工業區，6-39地號
    土地為農業區。三、本案土地自65年1 月5 日公告實施迄今
    未變更，本計畫已具都市計畫細部計畫實質內容，崁腳小段
    6-10、6-23、6-21地號土地，得依都市計畫法第17條第2 項
    規定發照建築..」等情( 見原處分卷第22頁) ，可知，系爭
    崁腳小段6-10、6-23、6-21地號土地可依變更後之使用分區
    使用，並無管制或無法依變更後使用分區使用之土地受限情
    形。故系爭6 筆土地既非農業用地，依行為時農業發展條例
    施行細則第21條後段規定及財政部73年11月8 日台財稅第62
    717 號函釋意旨，即不得適用行為時農業發展條例第31條及
    遺產及贈與稅法第17條第1 項第5 款規定免徵遺產稅，被告
    否准扣除，而予以核課遺產稅，依當時之法律並無違誤。縱
    事後司法院大法官會議於92年9 月26日作成上開釋字第566
    號解釋，惟被告依核課當時之法律規定就該部分土地核課遺
    產稅，並無因適用法令錯誤、計算錯誤或其他可歸責於政府
    機關之錯誤，而產生之溢繳稅款。被告以本案無稅捐稽徵法
    第28條第2 項規定之事由，否准其所請，並無違誤。
七、綜上，原告所訴各節，均非可採，原處分認事用法，核無違
    誤，訴願決定遞予維持，亦無不合，原告徒執前詞，訴請撤
    銷原處分及訴願決定，並求為判決被告應作成退稅並加計利
    息之行政處分，為無理由，應予駁回。
八、本件事證已臻明確，兩造其餘主張陳述，於判決結果不生影
    響，無庸一一論列，併予敘明。
據上論結，本件原告之訴為無理由，爰依行政訴訟法第98條第1
項前段、第104 條、第218 條，民事訴訟法第385 條第1 項前段
、第85條第2 項，判決如主文。
中    華    民    國    99    年    9      月    23   日
                      臺北高等行政法院第七庭
                                審判長法  官  帥嘉寶
                                      法  官  陳心弘
                                      法  官  林惠瑜
上為正本係照原本作成。
如不服本判決，應於送達後20日內，向本院提出上訴狀並表明上
訴理由，如於本判決宣示後送達前提起上訴者，應於判決送達後
20日內補提上訴理由書（須按他造人數附繕本）。
中    華    民    國    99    年    9     月     23   日
                                      書記官  劉道文

司法院資訊處製作；財團法人民間司法改革基金會備份。
